臺灣新竹地方法院刑事判決
110年度原訴字第45號
公  訴  人  臺灣新竹地方檢察署檢察官
被      告  林威志


選任辯護人  劉昌樺律師(法律扶助基金會)
被      告  賴世忠


指定辯護人  林士淳律師
上列被告等因違反毒品危害防制條例案件，經檢察官提起公訴（
110年度偵字第7655號），本院判決如下：
    主  文
林威志共同犯販賣第三級毒品未遂罪，處有期徒刑壹年拾月。緩
刑伍年，緩刑期間付保護管束，並應於本判決確定之日起參年內
，向指定之政府機關、政府機構、行政法人、社區或其他符合公
益目的之機構或團體提供貳佰壹拾小時之義務勞務。扣案含有第
三級毒品4-甲基甲基卡西酮之咖啡包貳拾伍包（併同無法析離之
包裝袋貳拾伍個，驗餘淨重合計共陸拾捌點肆陸陸玖公克）及IP
HONE SE行動電話壹支均沒收。
賴世忠共同犯販賣第三級毒品未遂罪，處有期徒刑貳年。緩刑伍
年，緩刑期間付保護管束，並應於本判決確定之日起參年內，向
指定之政府機關、政府機構、行政法人、社區或其他符合公益目
的之機構或團體提供貳佰肆拾小時之義務勞務。扣案含有第三級
毒品4-甲基甲基卡西酮之咖啡包貳拾伍包（併同無法析離之包裝
袋貳拾伍個，驗餘淨重合計共陸拾捌點肆陸陸玖公克）及IPHONE
 7行動電話壹支（含SIM卡壹張)均沒收。
    事  實
一、林威志、賴世忠均明知毒品咖啡包內摻有4-甲基甲基卡西酮
    ，係毒品危害防制條例第2條第2項第3款所定之第三級毒品
    ，依法不得持有或販賣，竟共同基於販賣第三級毒品以營利
    之犯意聯絡，由林威志委託真實姓名年籍不詳綽號「陳小刀
    」之人先在抖音中，向不特定人傳送「新竹營(圖示)」等暗
    示販賣毒品咖啡包之訊息，並提供林威志之微信帳號「zhi-
    7s1」，招攬不特定人與林威志聯繫交易。適有桃園市政府
    警察局大園分局警員於民國110年7月2日執行網路巡邏，遂
    喬裝購毒者與「陳小刀」聯繫後經轉介以微信與暱稱「捲髮
    」之林威志聯繫，表示欲購買毒品咖啡包，嗣雙方聯繫後，
    約定在新竹縣○○鄉○○○○路00號前，以新臺幣(下同)5,000元
    交易毒品咖啡包12包。嗣於同日20時30分許，由賴世忠駕駛
    車牌號碼000-0000號自用小客車搭載林威志，2人先至新竹
    市寶山路某統一超商前，透過賴世忠事前聯繫真實姓名年籍
    不詳綽號「2.0」之人，以3,800元之價格向「2.0」購買摻
    有4-甲基甲基卡西酮之毒品咖啡包25包後持有之，再於同日
    9時許抵達新竹縣○○鄉○○○○路00號前，由林威志下車與喬裝
    警員見面交易，經警員表明身分後當場予以逮捕2人而未遂
    ，並扣得摻有第三級毒品之咖啡包25包(毛重共96.0393公克
    ，純質淨重共4.0024公克)、手機4支(IPHONE 12 PRO、IPHO
    NE SE、IPHONE 12、IPHONE 7、行車紀錄器記憶卡1張，因
    而查獲。
二、案經桃園市政府警察局大園分局報告臺灣新竹地方檢察署檢
    察官偵查起訴。
    理  由
壹、程序方面
一、按被告以外之人於審判外之陳述，經當事人於審判程序同意
    作為證據，法院審酌該言詞陳述或書面陳述作成時之情況，
    認為適當者，得為證據。當事人、代理人或辯護人於法院調
    查證據時，知有刑事訴訟法第159 條第1 項不得為證據之情
    形，而未於言詞辯論終結前聲明異議者，視為有前項之同意
    。刑事訴訟法第159 條之5 第1 項、第2 項分別定有明文。
    經查，本判決所引用以下被告以外之人於審判外之陳述，迄
    本案言詞辯論終結前，公訴人、被告林威志、賴世忠及其等
    辯護人均未表示異議，本院審酌上開證據作成時，並無違法
    或不當之情況，又均無證明力明顯過低之情形，因認上開證
    據方法均適當得為證據，依上揭規定，應均有證據能力。
二、本判決所引用其餘所依憑判斷之非供述證據，亦無證據證明
    係違反法定程序所取得，或其他不得作為證據之情形，且與
    本案待證事實間復具有相當關聯性，依刑事訴訟法第158 條
    之4 規定之反面解釋，亦均有證據能力。
貳、實體方面
一、認定犯罪事實所憑之證據及認定之理由：
    前揭犯罪事實，業據被告林威志於警詢、偵查、羈押庭、本
    院準備程序及審理時(偵卷㈠第7至10、83至85、94至96頁、
    偵卷㈡第40至45頁、本院卷第73、145至146頁)、被告賴世忠
    於警詢、偵查、羈押庭、本院準備程序及審理時(偵卷㈠第21
    至25、87至93頁、偵卷㈡第45至50、本院卷第73、146頁)均
    坦承不諱，並有行車紀錄器錄音譯文1份（偵字卷㈠第70至72
    頁反面）、桃園市政府警察局大園分局110年7月2日之搜索
    扣押筆錄、扣押物品目錄表、扣押物品清單共3份（偵字卷㈠
    第31至39頁）、刑案照片（含抖音公開影片留言區截圖、抖
    音暱稱「陳小刀」個人資料截圖、微信暱稱「捲髮」個人資
    料截圖、微信通訊軟體對話照片、現場暨扣案物照片）（偵
    字卷㈠第61至69頁)、臺北榮民總醫院110年8月4日北榮毒鑑
    字第C0000000號毒品成分鑑定書、C0000000-Q號毒品純度鑑
    定書（偵字卷㈡第78頁、第80至82頁）等在卷可稽。又本案
    被告林威志、賴世忠以3,800元取得25包毒品咖啡包，以5,0
    00元出售12包給喬裝警員，被告林威志、賴世忠從中賺取價
    差，確有營利之意圖甚明。綜上，足認被告2人自白與事實
    相符，是本案事證明確，被告2人犯行洵堪認定，應依法論
    科。
二、論罪科刑：
(一)按刑法上所謂陷害教唆，係指行為人原無犯罪之意思，純因
    具有司法警察權者之設計誘陷，以唆使其萌生犯意，待其形
    式上符合著手於犯罪行為之實行時，再予逮捕者而言。此種
    「陷害教唆」，因行為人原無犯罪之意思，具有司法警察權
    者復伺機逮捕，係以不正當手段入人於罪，尚難遽認被陷害
    教唆者成立犯罪；至刑事偵查技術上所謂之「釣魚」者，則
    指對於原已犯罪或具有犯罪故意之人，司法警察於獲悉後為
    取得證據，以設計引誘之方式，佯與之為對合行為，使其暴
    露犯罪事證，待其著手於犯罪行為之實行時，予以逮捕、偵
    辦者而言；後者因犯罪行為人主觀上原即有犯罪之意思，倘
    客觀上又已著手於犯罪行為之實行時，自得成立未遂犯，與
    「陷害教唆」情形迥然有別（最高法院102 年度台上字第98
    8號判決、101 年度台上字第3253號意旨參照）。查被告林
    威志、賴世忠原即有意圖營利販賣毒品咖啡包之犯意聯絡，
    由被告林威志委託「陳小刀」先在抖音中刊登上開販毒訊息
    後，經執行網路巡邏之警員發現，始佯與被告林威志聯繫毒
    品交易事宜，進而查獲，此種偵查方式自屬「釣魚」，而非
    「陷害教唆」；又佯裝買家之警員實際上既無購買真意，顯
    無可能完成本案毒品交易，揆諸上開說明，應成立未遂犯。
    是核被告林威志、賴世忠所為，均係犯毒品危害防制條例第
    4條第6項、第3項之販賣第三級毒品未遂罪。被告2人意圖販
    賣而持有第三級毒品之低度行為，為販賣之高度行為所吸收
    ，不另論罪。
(二)至被告賴世忠之辯護人主張被告賴世忠可能僅成立幫助犯等
    語，惟刑法關於正犯、幫助犯之區別，係以其主觀之犯意及
    客觀之犯行為標準，凡以自己犯罪之意思而參與犯罪，無論
    其所參與者是否犯罪構成要件之行為，皆為正犯；其以幫助
    他人犯罪之意思而參與犯罪，所參與者苟係犯罪構成要件之
    行為，亦為正犯，必以幫助他人犯罪之意思而參與犯罪，所
    參與者又為犯罪構成要件以外之行為，始為幫助犯。次按共
    同實施犯罪行為之人，在合同意思範圍以內，各自分擔犯罪
    行為之一部，相互利用他人之行為，以達其犯罪之目的者，
    即應對於全部所發生之結果，共同負責。查被告賴世忠聯繫
    毒品咖啡包上游「2.0」，並駕車搭載被告林威志至新竹市
    寶山路某統一超商前向「2.0」購得毒品咖啡包，再一同至
    本案交易地點，由被告林威志出面交易，途中被告賴世忠與
    被告林威志聊及販毒之事，被告賴世忠稱「那時候只有你一
    個人，你也懶對不對」、「……要賺大錢，先從酒開始賺到錢
    ，才能去弄菸你知道嗎，我的理念是這樣子啦……或是說我現
    在接觸的看能不能，一樣又有一把鑰匙出來的時候，這樣我
    們才好做」，有行車紀錄器對話譯文在卷可參(偵卷㈠第173
    至174頁)，綜觀被告賴世忠於本案之作為、參與程度及內容
    ，佐以上開對話內容，足認被告賴世忠係基於以自己犯罪之
    意思而參與本案犯行，無成立幫助犯餘地。是辯護人此部分
    主張，應非可採。
(三)被告林威志、賴世忠間，就上開販賣第三級毒品未遂犯行，
    具有犯意聯絡及行為分擔，應論以共同正犯。
(四)刑之減輕事由：
　⒈未遂犯之減經：
　　被告林威志、賴世忠固已著手販賣毒品咖啡包，然因喬裝買
    家之警員並無購買毒品之真意而不遂，屬未遂犯，均應依刑
    法第25條第2 項之規定減輕其刑。
　⒉偵審自白之減輕：
　　按毒品危害防制條例第17條第2項規定「犯第4條至第8條之
    罪於偵查及審判中均自白者，減輕其刑」，查被告林威志、
    賴世忠就本案販賣第三級毒品未遂犯行，於偵查及審判中均
    自白在卷，自有毒品危害防制條例第17條第2項規定之適用
    ，均應依法減輕其刑，並遞減輕之。
　⒊毒品危害防制條例第17條第1項之說明：
　　至被告林威志之辯護人為被告林威志主張毒品危害防制條例
    第17條第1項之適用，按毒品危害防制條例第17條第1 項規
    定：「犯第4 條至第8條、第10條或第11條之罪，供出毒品
    來源，因而查獲其他正犯或共犯者，減輕或免除其刑」，係
    指調查或偵查犯罪之公務員據被告提供毒品來源之資訊，查
    獲與被告被訴該違反毒品危害防制條例犯行有直接關聯之毒
    品來源，因而查獲其他正犯或共犯，始得適用上開規定減免
    其刑。亦即須兼備「供出毒品來源」與「因而查獲其他正犯
    或共犯」兩項要件，被告供出毒品來源，與警方或偵查犯罪
    機關查獲其他正犯或共犯之間，必須具有因果關係，始足以
    當之。若警方或偵查犯罪機關於被告供出毒品來源之前，已
    經透過其他方式知悉或查獲其他正犯或共犯，或被告所供出
    毒品來源之人雖確被查獲，然該人被訴之犯罪事實，與被告
    所犯之罪之毒品來源無關，二者之間均不具有因果關係，或
    雖供出共犯，但並非毒品來源，仍無上述減輕或免除其刑規
    定之適用（最高法院103 年度台上字第4499號判決、105 年
    度台上字第2333號判決、105 年度台上字第2167號判決同此
    意旨參照）。查被告林威志雖於110年7月3日於警詢中供陳
    其所販賣之毒品咖啡包係由賴世忠駕車搭載其一同向一名男
    性友人購買，之後其與賴世忠一同前往本案查獲地點進行交
    易等情（偵卷㈠第7頁反面至第8頁反面），然本案查獲經過
    係由警員執行網路巡邏並發現「陳小刀」之留言，即詢問相
    關訊息，商談毒品數量與種類，雙方最終約定以5,000元交
    易毒品咖啡包12包，並相約於新竹縣○○鄉○○○○路00號前交易
    ，待警員依約前往交易地點後，被告賴世忠駕駛BGQ-9098號
    自用小客車搭載被告林威志前來交易，並由被告林威志以徒
    步方式至交易地點，隨後進入警員所駕駛之私家車內後方乘
    客座，當被告林威志與警員交易之際，警員即表明身分，並
    於110年7月2日21時6分許，依法逮捕被告林威志及賴世忠，
    並當場扣得手機4支、毒品咖啡包25包等情，有警員陳怡親1
    10年11月8日報告附卷可參(本院卷第87頁)，是本案係當場
    同時查獲被告林威志及賴世忠，尚難認檢、警人員係因本案
    被告林威志之供述，而查獲其毒品來源即被告賴世忠，徵諸
    上開說明，被告林威志自無毒品危害防制條例第17條第1 項
    減刑事由之適用。
　⒋刑法第59條之說明：
　　又被告林威志、賴世忠之辯護人均請求依刑法第59條規定酌
    減其刑。然按，刑法第59條之酌量減輕其刑，必須犯罪另有
    特殊之原因與環境等在客觀上足以引起一般同情，認為即予
    宣告法定低度刑期猶嫌過重者，始有其適用。查毒品於國內
    流通氾濫，危害國民健康至鉅，販毒乃重罪，已為眾所週知
    ，然被告林威志、賴世忠竟為賺取利益，甘冒重典，無視毒
    品對於他人之危害而為本案犯行，其行為直接戕害購毒者身
    心健康，間接危害社會治安，助長毒品流通，情節非輕，而
    被告2人已適用毒品危害防制條例第17條第2項及刑法第25條
    第2項未遂之規定減輕其刑，業如前述，相較毒品危害防制
    條例第4條第3項之法定刑，已減輕甚多，依其等客觀之犯行
    與主觀之惡性加以考量，尚難認有何特殊之原因與環境足以
    引起一般同情，自無再適用刑法第59條規定酌減其刑之餘地
    。
(五)爰以行為人之責任為基礎，審酌被告林威志、賴世忠之素行
    、犯罪之動機、目的、手段、惡性、參與程度、犯後態度、
    對於國民健康及社會秩序之危害程度、著手販賣之毒品咖啡
    包數量、約定對價、所幸為警及時查獲而止於未遂、尚未實
    際獲利，兼衡被告林威志自陳高中畢業之智識程度，現從事
    倉儲業、經濟勉持、與太太、2子同住之家庭生活狀況；被
    告賴世忠自陳專科畢業之智識程度，現從事直銷工作、經濟
    勉持、與父母同住、未婚無子之家庭生活狀況(本院卷第146
    頁)等一切情狀，分別量處如主文所示之刑。
(六)緩刑：
　　被告林威志前未曾受有期徒刑之宣告，被告賴世忠前因故意
    犯罪受有期徒刑以上刑之宣告，執行完畢後，5年以內未曾
    因故意犯罪受有期徒刑以上刑之宣告，此有被告2人之臺灣
    高等法院被告前案紀錄表在卷可參，其等因一時失慮致罹刑
    典，已坦承犯行，堪認頗具悔意，經本案之偵審程序，當知
    所警惕，信無再犯之虞，本院認被告2人所宣告之刑以暫不
    執行為適當，爰分別依刑法第74條第1項第1款、第2款之規
    定，均併予宣告緩刑5年，以啟自新。又為期被告2人能建立
    正確之價值觀，並參酌其所犯情節等情，依刑法第74條第2
    項第5款之規定，命被告林威志應於判決確定之日起3年內，
    向指定之政府機關、政府機構、行政法人、社區或其他符合
    公益目的之機構或團體，提供210小時義務勞務，被告賴世
    忠應於判決確定之日起3年內，向指定之政府機關、政府機
    構、行政法人、社區或其他符合公益目的之機構或團體，提
    供240小時義務勞務，併均依刑法第93條第1項第2款之規定
    ，宣告緩刑期間付保護管束。倘被告違反上開規定應行之負
    擔情節重大者，依刑法第75條之1第1項第4款之規定，得由
    檢察官聲請撤銷其緩刑之宣告，附此敘明。
三、沒收：
(一)扣案之本案毒品咖啡包共25包（驗前總毛重96.0393公克、
    總純質淨重共4.0024公克，驗餘淨重共68.4669公克），經
    送鑑驗，檢出第三級毒品4-甲基甲基卡西酮成分乙節，有臺
    北榮民總醫院110年8月4日北榮毒鑑字第C0000000號毒品成
    分鑑定書、C0000000-Q號毒品純度鑑定書在卷為憑（偵字卷
    ㈡第78頁、第80至82頁），堪認上開扣案物確係毒品危害防
    制條例第2條第2項第3款所定之第三級毒品，因屬違禁物，
    連同難以完全析離之包裝袋25個，依刑法第38條第1項之規
    定，於被告2人罪刑項下宣告沒收；至因鑑驗用罄部分既已
    滅失，則不予宣告沒收。
(二)扣案IPHONE SE行動電話1支、IPHONE 7行動電話1支(含SIM
    卡1張)，分別係被告林威志、賴世忠聯繫本案毒品交易所用
    之物，業據被告林威志、賴世忠坦承在卷（偵卷㈠第8頁、本
    院卷第138至139頁），自屬供犯本案犯行所用之物，爰依毒
    品危害防制條例第19條第1 項規定，不問屬於犯罪行為人與
    否，分別於被告林威志、賴世忠之罪刑項下宣告沒收。
(三)扣案IPHONE 12 PRO行動電話1支(含門號0000000000號SIM卡
    1張)、IPHONE 12 行動電話1支(含門號0000000000號SIM卡1
    張)，分別為被告林威志、賴世忠所有，被告2人於準備程序
    及審理中均陳稱與本案犯行無關等語（本院卷第138、140頁
    ），且卷內並無積極證據足認上開物品與本案有何關聯性，
    自均無從宣告沒收。
(四)扣案之行車紀錄器記憶卡雖錄得被告2人在車上之對話，而
    足為被告2人上開犯行之認定依據，但其本身並非供犯本案
    之罪所用之物，更非違禁物，自無沒收宣告之必要。
(五)扣案愷他命5包，經送請臺北榮民總醫院鑑定，內含有愷他
    命成分，此有臺北榮民總醫院110年7月21日北榮毒鑑字第C0
    000000號毒品成分鑑定書1份在卷可參（偵㈡卷第79頁），屬
    毒品危害防制條例第2條第2項第3款所定之第三級毒品，被
    告賴世忠供稱是供自己施用等語(本院卷第139頁)，且無證
    據足認與本案犯行有關連，故不予沒收。
據上論斷，應依刑事訴訟法第299 條第1 項前段，判決如主文。
本案經檢察官劉晏如提起公訴，檢察官林李嘉到庭執行職務。
中　　華　　民　　國　　111 　年　　8　　月　　30　　日
                  刑事第三庭    審判長法　官   賴淑敏
　　　　　　　　　                    法  官   王靜慧
　　　　　　　　　                    法  官　 黃怡文
以上正本證明與原本無異。
如不服本判決應於收受本判決後20日內向本院提出上訴書狀，上
訴書狀應敘述具體理由。上訴書狀未敘述上訴理由者，應於上訴
期間屆滿後20日內補提理由書狀於本院(均須按他造當事人之人
數附繕本 )「切勿逕送上級法院」。 
中　　華　　民　　國　　111 　年　　8 　　月　　30　　日
                                      書記官   謝沛真
附錄本案論罪科刑法條：
毒品危害防制條例第4條
製造、運輸、販賣第一級毒品者，處死刑或無期徒刑；處無期徒
刑者，得併科新臺幣三千萬元以下罰金。
製造、運輸、販賣第二級毒品者，處無期徒刑或十年以上有期徒
刑，得併科新臺幣一千五百萬元以下罰金。
製造、運輸、販賣第三級毒品者，處七年以上有期徒刑，得併科
新臺幣一千萬元以下罰金。
製造、運輸、販賣第四級毒品者，處五年以上十二年以下有期徒
刑，得併科新臺幣五百萬元以下罰金。
製造、運輸、販賣專供製造或施用毒品之器具者，處一年以上七
年以下有期徒刑，得併科新臺幣一百五十萬元以下罰金。
前五項之未遂犯罰之。